【裁判字號】    88,自,40
【裁判日期】    890531
【裁判案由】    加重誹謗
【裁判全文】
臺灣臺北地方法院刑事裁定                            八十八年度自字第四號
    自  訴  人  庚○○
    自訴代理人  戊○○
                丁○○
    被      告  甲○○○-Lu.
    選任辯護人  馬靜如律師
                李敏惠律師
右列被告因誹謗案件，經自訴人提起自訴，本院裁定如左：
    主  文
自訴駁回。
    理  由
一、按法院或受命推事於自訴案件第一次審判期日前訊問及調查結果，如認為案件有
    刑事訴訟法第二百五十二條至第二百五十四條之情形者，得以裁定駁回其自訴，
    同法第三百二十六條第三項定有明文。
二、本件自訴意旨略以：如後附之自訴狀影本（如附件）。
三、經查本件被告簽署之信函之收件人僅為裕廊公司董事長Chee Keng Soon及常務董
    事兼總經理Masao Ueda二人，且觀之該信函內容，係以被告所屬之家樂福公司認
    為與之簽署工程合約之九華公司與自訴人所屬之裕廊公司有關係企業關係，應對
    九華公司未完成工程合約及抵押借款問題，出面代為解決為主要目的，此有上開
    信函及中譯本附卷可證，可見被告係希望裕廊公司決策主管（如董事長、總經理
    ）能從中解決，從而被告是否有散布於眾之意圖及毀損自訴人名譽之故意，已有
    可疑。又查裕廊公司內傳真機係設在專門的房間內，若有傳真進來，會有專人分
    類放在不同的格子裡等情，業據證人即裕廊公司祕書羅開永於臺灣臺北地方法院
    檢察署八十七年度偵字第一一四六三號偵查中證述無訛，上開信函傳真至裕廊公
    司既由專人分類發送，亦可證在客觀上被告所傳真之上開信函並無散布於眾之可
    能，至於裕廊公司內部人員是否得以觀覽該信函，乃涉及裕廊公司內部規定及管
    理問題，顯非被告傳真該信函時所得預見。第查證人己○○於本院調查中證稱伊
    去國際通商法律事務所，庚○○也有去，是代表九華公司去的，可能是丙○○叫
    他去的，丙○○向家樂福公司談借款的事，庚○○因轉投資九華公司超過股份百
    分之六十，財務援助已超過百分之六十等語；證人詹玲珠於偵查中證稱，八十六
    年七月四日在國際通商法律事務所碰到過庚○○，由丙○○帶來說他是新加坡總
    公司的代表等語（見上開偵卷第一七六頁反面），足見八十六年七月四日（非七
    月十四日，被告之選任辯護人業於偵查及本院調查中業更正）自訴人確曾與丙○○至國際通商法律事務所與家樂福公司談工程融資一事，而上開信函所稱八十六
    年七月「十四日」自訴人曾參加九華公司與家樂福公司之工程融資會議，顯係筆
    誤，自不得以此認定被告有散布不實內容之故意。第查卷附之丙○○之名片二紙
    背面均記載九華公司係裕廊公司（Jurong Engineering Limited）之子公司或關
    係企業等字眼（ Subsidiary of Jurong Engineering Limited Singapore Asso
    ciate of Jurong Engineering Limited ），證人丙○○於本院調查中證稱，庚○○於八十六年七月四日工程融資會議在場，他以總公司代表兼董事身分參加，
    裕廊公司是新加坡母公司的主要投資者，他出席目的係請家樂福公司融資，應該
    不會講不會再給九華公司任何援助，因請他來就是研究如何解決問題，如果這樣
    他也沒必要參加等語；參諸證人乙○於偵查中證稱嘉新公司是新加坡裕廊集團投
    資九華公司所成立之子公司，庚○○係裕廊集團負責財務的主管，也是負責嘉新
    公司投資九華公司的事務等語（見上開偵卷第一五三頁反面），可見至少從外觀
    觀之，即易使人誤信自訴人係以九華公司之母公司裕廊公司代表出席上開工程融
    資會議，並為之後盾，至證人己○○於本院調查中雖證稱，庚○○常講不再財務
    援助九華公司，對家樂福公司也講過這話，只是日期忘了，那天開會時，以他的
    性格應該也會講這話等語，語氣未肯定，且經本院第二次訊問時，即稱丙○○比
    較清楚等語，足見證人己○○之第一次證詞應屬臆測推斷之詞，不足採信。另查
    嗣後擔任九華公司總經理乙○，確有犯罪前科，且在被告發送上開信函之一九九
    八年二月十日時仍有一侵占案件在本院審理中，此有臺灣高等法院檢察署刑案案
    紀錄簡覆表一紙附卷可按，故在上開信函中指將九華公司經營權移轉一現經台灣
    刑事單位調查之刑事嫌疑犯乙○，亦顯與事實相符，被告自無誹謗之行為。末查
    自訴人所提出之台灣嘉義地方法院檢察署八十三年四月座談會與法務部檢察司法
    八十四檢（二）字第０五二六號函意見，係指行為人明知申辯書內容必經登載於
    公報，乃於申辯書內容記載無關之內容，藉此散布於眾，達到誹謗目的，惟本件
    已如前述，非但被告無法預見該信函將公告週知，且信函內容亦無不實，自與前
    開座談會意見內容不同，併予敘明。此外又查無其他積極證據足資證明被告有何
    誹謗之情事，被告犯罪嫌疑不足，依照首開說明，本件自訴應予駁回。
四、至併案之台灣台北地方法院檢察署檢察官併案之八十七年度偵字第一一四六三號
    被告甲○○○-Luc Chereau妨害名譽案件，與本件為同一案件，附此敘明。
據上論結，應依刑事訴訟法第三百二十六條第三項、第二百五十二條第十款，裁定如
主文。
中    華    民    國      八十九    年      五      月    三十一        日
                                      臺灣臺北地方法院刑事第九庭
                                          法  官  黃  雯  惠
右正本證明與原本無異
如不服本裁定應於送達後五日內向本院提出抗告狀
                                          書記官  林  素  霜
中      華      民      國    八十九    年      六      月      五      日


司法院資訊處製作；財團法人民間司法改革基金會備份。
